【裁判字號】    91,易,3937
【裁判日期】    920217
【裁判案由】    詐欺
【裁判全文】
臺灣高雄地方法院刑事判決                        九十一年度易字第三九三七號
    公  訴  人  臺灣高雄地方法院檢察署檢察官
    被      告  甲○○  男  三.
右列被告因詐欺案件，經檢察官提起公訴（九十年度偵字第一二一九一號），本院判
決如左：
    主  文
甲○○共同意圖為自己不法之所有，以詐術使人將本人之物交付，處拘役伍拾日，如
易科罰金，以參佰元折算壹日。
    事  實
一、緣甲○○因自身經濟狀況不佳，遂由報紙刊登辦理貸款、手機門號分類廣告上之
    聯絡電話，結識真實年籍姓名不詳自稱「李明雄」之成年男子，明知該名「李明
    雄」並無購買電腦之真意，竟因該名「李明雄」允諾給付新台幣（下同）一萬元
    以為其佣金，即與該名「李明雄」基於意圖為自己不法所有之犯意聯絡，於民國
    八十九年十月二十五日，一同前往位於高雄市三民區○○○路一一九號一樓之「
    鵬安資訊有限公司」（下稱鵬安公司），佯稱欲以分期付款之方式，向鵬安公司
    購買宏碁筆記型電腦一部，約定自八十九年十一月二十六日起至九十一年十月二
    十六日止，每月為一期，每期給付二千八百五十元，分期總價款為六萬八千四百
    元，並由甲○○出名與鵬安公司簽訂分期付款申請書，致鵬安公司陷於錯誤，而
    於八十九年十月二十六日，在上址鵬安公司交付前開宏碁筆記型電腦一部予甲○
    ○。不料，甲○○於取得前開筆記型電腦後，即未曾繳交任何款項，迭經鵬安公
    司催討亦置之不理，鵬安公司始知受騙。
二、案經告訴人鵬安公司訴請臺灣高雄地方法院檢察署檢察官偵查起訴。
    理  由
一、訊據被告甲○○固坦承於八十九年十月二十五日，以分期付款之方式，向位於高
    雄市三民區○○○路一一九號一樓之告訴人鵬安公司購買宏碁筆記型電腦一部，
    約定自八十九年十一月二十六日起至九十一年十月二十六日止，一月為一期，每
    期給付二千八百五十元，並已於八十九年十月二十六日，自告訴人鵬安公司處收
    受前開筆記型電腦一部，且未曾繳交任何分期款之事實，惟矢口否認有何公訴人
    所指之犯行，辯稱：伊是經由報紙刊登辦理貸款、手機門號分類廣告上之聯絡電
    話與「李明雄」聯絡，當時因為伊需要用錢，「李明雄」即表示如果幫他買電腦
    ，就給伊一萬元當作報酬，後來李明雄就帶伊到鵬安公司買電腦，隔天伊也是與
    李明雄一起去鵬安公司拿電腦，拿到電腦後，電腦就放在「李明雄」的車上，「
    李明雄」說會再跟伊聯絡，之後就都沒有跟伊聯絡，伊也沒有拿到一萬元云云。
二、經查，被告係於八十九年十月二十五日，以分期付款之方式，向位於高雄市三民
    區○○○路一一九號一樓之告訴人鵬安公司購買宏碁筆記型電腦一部，約定自八
    十九年十一月二十六日起至九十一年十月二十六日止，一月為一期，每期給付二
    千八百五十元，並已於八十九年十月二十六日，自告訴人鵬安公司處收受前開筆
    記型電腦一部，且未曾繳交任何分期款之事實，已經被告供認在卷，核與告訴人
    鵬安公司代理人徐炳榮、朱立豪指述情節相符，並有分期付款申請書、分期付款
    繳款通知及收貨單、電腦設備預購單各一紙在卷可稽；被告雖以前開情詞置辯，
    惟被告自承：「是李明雄帶我去的，他說他需要買一部電腦，他可能信用方面有
    問題，所以找我一起去，買完後他就把電腦帶走。」、「（與李明雄如何聯絡？
    ）我是看報紙刊登辦貸款、手機門號的廣告，我打電話去認識他，因當時家裡需
    要用錢，是在買電腦之前一個月認識他的，都是他聯絡我，我沒有聯絡他的方式
  。」（見本院九十一年十一月二十日訊問筆錄）、「當時我也需要用到錢，他說
    要我幫他買電腦，就給我一萬元。」、「（與他認識多久？）沒有多久，只有碰
    過二次面。」等語（見本院九十二年一月八日訊問筆錄），足見被告與該名「李
    明雄」並非熟識，被告甚至無法確認「李明雄」是否該名男子之真正姓名，衡情
    ，一般人於此等情況下，應不會同意為他人出名購買物品，並由自己在所有之文
    件上簽名，輔以被告所稱「李明雄」承諾給付一萬元為報酬，益徵被告係為佣金
    之故始出名為他人購物；然以被告所出名購買之標的價值不過六萬八千四百元，
    價值非鉅，「李明雄」所願支付之佣金竟高達一萬元，二者顯不相當，已足生疑
    ，且以被告所購買之電腦價值僅六萬八千四百元，一般而言，商家並不會特別針
    對買受者之債信加以徵信，該名「李明雄」竟不以自身之名義購買，反願付出一
    萬元之高價委託被告出名購買，其動機何在，更足令人起疑，被告與該名「李明
    雄」既非熟識，對於以上諸多疑點，更應謹慎評估始符常情，況被告既出名購買
    前開電腦，其即為法律上之買受人，一旦該名「李明雄」未能給付分期款，被告
    仍須負擔清償之責，對被告而言，其責任難謂非重，是被告如何確保該名「李明
    雄」將會依約給付分期款，自為被告同意擔任名義買受人時所應特別注意之事項
    ，惟被告絲毫未就此等事項與該名「李明雄」有所約定，甚或連「李明雄」之真
    實姓名、聯絡方式均無一知悉，更係與常情有悖，亦可見被告對「李明雄」是否
    會依約付款一情，並不加重視。是由以上各情綜合以觀，被告與該名「李明雄」
    既非熟識，其對「李明雄」之債信情況如何，更係一無所知，該名「李明雄」並
    已不願以自身名義購買前開電腦，反而願意付出顯不相當之高價委託不熟識之人
    代為出名，被告當可察覺該名「李明雄」之動機有異，其真實之目的不過在詐騙
    前開電腦而已，被告竟仍為取得一萬元之利益，出名購買前開電腦，其與「李明
    雄」間就前開詐欺犯行自有犯意之聯絡及行為之分擔甚明，至被告事後是否實際
    取得報酬或電腦，均對其詐欺犯行之成立不生影響，被告所辯，顯無可採。事證
    明確，被告犯行，應堪認定。至被告雖請求傳訊「李明雄」，惟被告並無法確認
    「李明雄」是否為其所指稱之人之真實姓名，更一度改指該人之姓名為朱雅雄，
    經本院傳訊朱雅雄到院後，始再改稱該人並非「朱雅雄」，而稱：「只要有照片
    就可以認出來。」等語，是本院實無從加以傳訊，附此敘明。
三、核被告甲○○所為，係犯刑法第三百三十九條第一項之詐欺取財罪。又被告與「
    李明雄」就前開詐欺犯行間，有犯意之聯絡及行為之分擔，皆為共同正犯。爰酌
    被告為貪圖小利，竟與他人共同詐欺正當商家，且於偵查中多次向檢察官表示願
    清償告訴人鵬安公司，卻一再拖延，迄今仍未清償告訴人鵬安公司分毫，態度不
    佳，惟念其詐欺所得非鉅等一切情狀，量處如主文所示之刑，並諭知易科罰金之
    折算標準。
據上論斷，應依刑事訴訟法第二百九十九條第一項前段，刑法第二十八條、第三百三
十九條第一項、第四十一條第一項，罰金罰鍰提高標準條例第一條前段、第二條，判
決如主文。
本案經檢察官劉河山到庭執行職務。
中      華      民      國    九十二    年      二      月     十七     日
                                  臺灣高雄地方法院刑事庭
                                      法  官    曾  淑  娟
右正本證明與原本無異。
如不服本判決，應於判決送達後十日內，向本院提出上訴狀。
                                      書記官    呂  怜  勳
中      華      民      國九十二    年      二      月     十七     日
附錄本判決論罪科刑法條：
中華民國刑法第三百三十九條第一項
意圖為自己或第三人不法之所有，以詐術使人將本人或第三人之物交付者，處五年以
下有期徒刑、拘役或科或併科一千元以下罰金。


司法院資訊處製作；財團法人民間司法改革基金會備份。
